臺灣臺北地方法院民事裁定
111年度消債更字第173號
聲  請  人  
即債務人    黃姿萍





代  理  人  謝政文律師(法扶律師)
上列當事人因消費者債務清理事件聲請更生，本院裁定如下：
    主  文
債務人甲○○自中華民國中華民國一百一十一年七月二十七日下午
四時起開始更生程序。
命司法事務官進行本件更生程序。
    理  由
一、按債務人不能清償債務或有不能清償之虞者，得依本條例所
    定更生或清算程序，清理其債務；債務人對於金融機構負債
    務者，在聲請更生或清算前，應向最大債權金融機構請求協
    商債務清償方案，或向其住、居所地之法院或鄉、鎮、市、
    區調解委員會聲請債務清理之調解，消費者債務清理條例（
    下稱消債條例）第3 條、第151 條第1 項分別定有明文。又
    依辦理消費者債務清理事件應行注意事項第 42條第1項之規
    定，民間債權人非屬本條例第151條第1項所稱之金融機構，
    且依本條例第一章通則之規定，並未就債務人所能聲請更生
    或清算之債權人屬別設限，本條例第151條第1項之規定，無
    非就債權人為金融機構時，應向最大債權金融機構進行前置
    協商程序之規定，換言之，倘債權人中並無金融機構時，即
    無行前置協商程序之必要。揆諸消債條例之立法目的，乃在
    於使陷於經濟上困境之消費者，得分別情形利用更生或清算
    程序清理債務，藉以妥適調整債務人與債權人及其他利害關
    係人之權利義務關係，保障債權人之公平受償，並謀求消費
    者經濟生活之更生機會，從而健全社會經濟發展（消債條例
    第 1條參照）。準此，債務人若有不能清償債務或有不能清
    償債務之虞，且客觀上並無濫用更生或清算程序之情事，自
    應使其藉由消費者債務清理條例所定程序以清理債務。次按
    法院開始更生程序之裁定，應載明其年、月、日、時，並即
    時發生效力；法院開始更生或清算程序後，得命司法事務官
    進行更生或清算程序，必要時得選任律師、會計師或其他適
    當之自然人或法人 1人為監督人或管理人，消債條例第45條
    第1項、第16條第1項亦有明定。
二、本件債務人主張：其積欠債權人債務共計新臺幣（下同）94
    8,475 元，因無力清償，於消債條例施行後，曾向最大債權
    人中國信託商業銀行股份有限公司（下稱中信銀行）申請債
    務前置協商，惟債務人無法負擔債權人提出之清償條件，是
    協商不成立，故債務人顯有不能清償債務情事，爰依法聲請
    更生等語。
三、經查：
　㈠債務人於民國111年4月29日向本院聲請更生前，曾與最大債
    權人中信銀行為債務前置協商，惟雙方無法達成協議，於11
    1年 4月7日協商不成立，有前置協商不成立通知書在卷可參
    （見卷第79頁），是本院自應綜合其目前全部收支及財產狀
    況，評估是否已達不能維持最低生活條件，而有「不能清償
    債務或有不能清償之虞」之情形。
  ㈡債務人主張現任職於邁世國際瑞星股份有限公司，每月薪資
    收入為43,000元，業據其提出勞工保險被保險人投保資料表
    、永豐銀行薪資存摺、收入證明切結書、 110年度綜合所得
    稅各類所得資料清單附卷可參（見卷第53至54、63至69、99
    至111、191、287至291頁），是本院即以43,000元作為計算
    債務人目前償債能力之依據。
  ㈢另按債務人聲請更生或清算時所提財產及收入狀況說明書，
    其表明每月必要支出之數額，與本條例第六十四條之二第一
    項、第二項規定之認定標準相符者，毋庸記載原因、種類及
    提出證明文件；債務人必要生活費用，以最近一年衛生福利
    部或直轄市政府所公告當地區每人每月最低生活費一點二倍
    定之。受扶養者之必要生活費用，準用第一項規定計算基準
    數額，並依債務人依法應負擔扶養義務之比例認定之；按因
    負擔扶養義務而不能維持自己生活者，免除其義務。但受扶
    養權利者為直系血親尊親屬或配偶時，減輕其義務，消債條
    例施行細則第21條之1第3項、消債條例第 64條之2第1、2項
    、民法第1118條定有明文。查債務人主張其目前每月個人生
    活必要支出 18,960元及扶養未成年子女董Ｏ恩9,480元等情
    ，就債務人主張個人生活必要支出18,960元部分，合於衛生
    福利部公告新北市111年度最低生活費標準15,800元之1.2倍
    ，應認債務人每月生活必要支出無浪費情事，是債務人主張
    其個人生活必要支18,960元部分，足堪採信。又子女扶養費
    部分，依戶籍謄本所示（見卷第 187頁），債務人子女董Ｏ
    恩未成年，名下無財產及收入，有董Ｏ恩之109及110年度稅
    務電子閘門財產所得調件明細表可佐（見本院卷證物袋），
    經審酌債務人之子女尚未成年，有受債務人扶養之必要，另
    債務人主張子女扶養費與前配偶共同分擔等情，故衡酌債務
    人負擔子女扶養費部分，合於衛生福利部公告新北市 111年
    度最低生活費標準15,800元之1.2倍即18,960元之半數即9,4
    80元，是債務人主張其負擔未成年子女董Ｏ恩扶養費 9,480
    元部分，足堪採信。
  ㈣準此，債務人每月生活必要支出為28,440元（計算式：個人
    生活必要支出 18,960元+董Ｏ恩扶養費9,480元=28,440元）
    ，而債務人目前每月收入43,000元扣除生活必要支出後，雖
    餘14,560元（計算式：43,000元-28,440元=14,560元）可供
    支配，惟據債務人之財團法人金融聯合徵信中心查詢當事人
    綜合信用報告回覆書、債權人及債務人陳報狀所載（見卷第
    45、213、241、237 頁），債務人積欠債權人台新國際商業
    銀行股份有限公司、中國信託商業銀行股份有限公司、李盈
    瑩等債務 1,015,438元，另扣除債務人名下南山人壽保單價
    值準備金140,655元（已扣除保單借款 8,491元，見卷第175
    頁）後為874,783元（計算式：1,015,438元-140,655元=874
    ,783元），倘以其每月所餘14,560元清償，尚須 5年多始得
    清償完畢（計算式：874,783÷14,560÷12≒5），遑論前開債
    務仍須另行累計每月高額之利息及違約金，債務人每月得用
    以償還債務之數額顯然更低，尚待支付之債務總額應屬更高
    ，其還款年限顯然更長，堪認債務人之經濟狀況已有不能清
    償債務情狀。此外，債務人陳報其名下除合庫銀行存款43元
    、中信銀行存款 0元、永豐銀行存款49元、南山人壽保單（
    保單號碼：Z000000000、Z000000000、Z000000000、Z00000
    0000、Z000000000、Z000000000）、國泰世紀產險（保單號
    碼：0000000000000000A、000000000000000000D、 0000000
    00000000000C、0000000000000000B、0000000000000000000
    、00000000000000000 ）外，無其他財產，有合庫銀行存摺
    、中信銀行存摺、永豐銀行存摺、全國財產稅總歸戶財產查
    詢清單、南山人壽保單、保險業通報作業資訊系統資料查詢
    結果表附卷可稽（見卷第51、63至67、81至111、115至121
    、139至181、255至 413頁）。是本院審酌債務人之財產、
    信用、勞力及生活費用支出等狀況，堪認債務人客觀上經濟
    狀況已有不能清償債務之虞，而有藉助更生制度調整其與債
    權人間之權利義務關係而重建其經濟生活之必要。
四、綜上所述，債務人係一般消費者，其對已屆清償期之債務有
    不能清償之虞，且其無擔保或無優先權之債務未逾 1,200萬
    元，復未經法院裁定開始清算程序或宣告破產，又查無消債
    條例第6 條第3 項、第8 條或第46條各款所定駁回更生聲請
    之事由存在，則債務人聲請本件更生，即屬有據，爰裁定如
    主文，並命司法事務官進行本件更生程序。
五、至債務人於更生程序開始後，應另提出足以為債權人會議可
    決或經法院認為公允之更生方案以供採擇，俾免更生程序進
    行至依消債條例第61條規定應行清算之程度；而司法事務官
    於進行本件更生程序、協助債務人提出更生方案時，應依債
    務人之薪資變化、社會常情及現實環境衡量債務人之償債能
    力，並酌留其生活上應變所需費用，進而協助債務人擬定允
    當之更生方案，始符消債條例重建債務人經濟生活之立法目
    的，附此敘明。
六、依消債條例第11條第1項、第16條第1項、第45條，裁定如主
    文。
中　　華　　民　　國　　111 　年　　7 　　月　　27　　日
                  民事第二庭    法　官  林禎瑩
以上正本係照原本作成。
本裁定不得抗告。
本裁定已於111年7月27日下午4時公告。
中　　華　　民　　國　　111 　年　　7 　　月　　27　　日
                                書記官  葉佳昕